臺灣臺北地方法院刑事判決
111年度審簡上字第168號
上  訴  人  臺灣臺北地方檢察署檢察官
被      告  邱怡文




上列上訴人因被告詐欺等案件，不服本院於民國111年4月29日所
為111年度審簡字第616號第一審簡易判決（起訴案號：111年度
偵字第5382號），提起上訴，本院管轄之第二審合議庭認應依通
常程序審理，並自為第一審判決如下：
    主  文
原判決撤銷。
邱怡文犯三人以上共同詐欺取財罪，處有期徒刑壹年。
    事  實
一、邱怡文自民國110年8月間某日起，加入真實姓名、年籍不詳
    ，通訊軟體TELEGRAM暱稱「愛因斯坦」之人及其他真實姓名
    、年籍不詳之成年人所組成之3人以上以實施詐術為手段，具有
    持續性及牟利性之有結構性詐欺集團（下稱本案詐欺集團，
    所涉參與犯罪組織罪嫌，另案經檢察官提起公訴），擔任提
    領詐欺款項之車手。邱怡文與「愛因斯坦」及本案詐欺集團成
    員間，共同意圖為自己不法之所有，基於3人以上共同詐欺取
    財及洗錢之犯意聯絡，推由本案詐欺集團不詳成員於110年12
    月23日晚間9時7分許，以電話自稱網路購物廠商客服人員向
    方聖仁佯稱：誤將其身分誤植為連續購物之廠商，需依照指
    示操作才能解除分期付款云云，致方聖仁陷於錯誤，依本案
    詐欺集團不詳成員指示於同日晚間9時38分許，匯款新臺幣（
    下同）2萬9,986元至中國信託商業銀行帳號00000000000000
    00號帳戶（下稱本案帳戶）後，再由邱怡文依「愛因斯坦」
    之指示，於同日晚間某時許，至臺北市大安區師大夜市附近
    之某公園，向本案詐欺集團不詳成員拿取本案帳戶之提款卡
    ，並於同日晚間9時44分許、9時46分許，持提款卡至臺北市
    ○○區○○○路0段000號之國泰世華銀行和平分行之自動櫃員機
    提領2萬元、9,000元，再至上開提領地點附近某處將所提領之
    款項及本案帳戶提款卡交付本案詐欺集團不詳成員，以此方
    式隱匿詐欺犯罪所得之去向。嗣方聖仁發覺受騙後報警處理，
    經警調閱監視器錄影畫面比對追查後，始循線查悉上情。
二、案經方聖仁訴由臺北市政府警察局大安分局報請臺灣臺北地
    方檢察署（下稱臺北地檢署）檢察官偵查後起訴。
    理  由
壹、程序部分
一、按被告以外之人（包括證人、鑑定人、告訴人、被害人及共
    同被告等）於審判外之陳述雖不符刑事訴訟法第159條之1 
    至之4等4條之規定，而經當事人於審判程序同意作為證據，
    法院審酌該言詞陳述或書面陳述作成時之情況，認為適當者
    ，亦得為證據；當事人、代理人或辯護人於法院調查證據時
    ，知有刑事訴訟法第159條第1項不得為證據之情形，而未於
    言詞辯論終結前聲明異議者，視為有前項之同意，同法第15
    9 條之5定有明文。立法意旨在於傳聞證據未經當事人之反
    對詰問予以核實，原則上先予排除。惟若當事人已放棄反對
    詰問權，於審判程序中表明同意該等傳聞證據可作為證據；
    或於言詞辯論終結前未聲明異議，基於尊重當事人對傳聞證
    據之處分權，及證據資料愈豐富，愈有助於真實發見之理念
    ，且強化言詞辯論主義，使訴訟程序得以順暢進行，上開傳
    聞證據亦均具有證據能力。查本件下列所引用之被告邱怡文
    以外之人於審判外之陳述，因檢察官及被告均表示不爭執其
    證據能力，復本院認其作成之情形並無不當情形，經審酌後
    認為適當，故前開審判外之陳述得為證據，併此敘明。
二、另本院以下所引用之非供述證據，均與本件事實具有自然關
    聯性，且核屬書證性質，又查無事證足認有違背法定程序或
    經偽造、變造所取得等證據排除之情事，復經本院依刑事訴
    訟法第165條踐行書證之調查程序，況檢察官及被告對此部
    分之證據能力亦均不爭執，是堪認均有證據能力。
貳、實體部分
一、上開事實，業據被告於原審準備程序、本院準備程序及審理
    時均坦承不諱（見本院審訴卷第49-52頁、本院審簡上卷第
    50頁、第116頁)，並有證人即告訴人方聖仁警詢時之證述、
　　臺南市政府警察局永康分局大橋派出所受（處）理案件證明
    單、受理詐騙帳戶通報警示簡便格式表、內政部警政署反詐
    騙諮詢專線紀錄表、網路轉帳截圖1張、通話紀錄截圖2張、
    監視器錄影畫面截圖6張及本案帳戶歷史交易明細1份在卷可
    稽【見臺北地檢署111年度偵字第5382卷（下稱偵查卷）第1
    5-19頁、第23-27頁、第29頁、第39-49頁】，足認被告之任
    意性自白核與事實相符，應堪採信。綜上，本案事證明確，
    被告犯行已堪認定，應依法論科。
二、論罪科刑
(一)核被告所為，係犯刑法第339條之4第1項第2款之三人以上共
    同詐欺取財罪、違反洗錢防制法第2條第1、2款而犯同法第1
    4條第1項之一般洗錢罪。
(二)被告與通訊軟體TELEGRAM暱稱「愛因斯坦」、本案詐欺集團
    其他成員間，有犯意聯絡及行為分擔，應論以共同正犯。　
(三)被告以一行為觸犯數罪名，為想像競合犯，應依刑法第55條
    之規定從一重論以三人以上共同詐欺取財罪處斷。
三、撤銷改判之理由及科刑
(一)原審以被告犯行罪證明確，予以論罪科刑，固非無見。惟查
　  ：按「犯洗錢防制法第14條之罪，在偵查或審判中自白者，
    減輕其刑」，洗錢防制法第16條第2項定有明文；又想像競
    合犯係一行為觸犯數罪名，行為人犯罪行為侵害數法益皆成
    立犯罪，僅因法律規定從一重處斷科刑，而成為科刑一罪而
    已，自應對行為人所犯各罪均予適度評價，始能對法益之侵
    害為正當之維護。因此法院於決定想像競合犯之處斷刑時，
    雖以其中最重罪名之法定刑作為裁量之準據，惟具體形成宣
    告刑時，亦應將輕罪之刑罰合併評價。基此，除非輕罪中最
    輕本刑有較重於重罪之最輕本刑，而應適用刑法第55條但書
    規定重罪科刑之封鎖作用，須以輕罪之最輕本刑形成處斷刑
    之情形以外，則輕罪之減輕其刑事由若未形成處斷刑之外部
    性界限，自得將之移入刑法第57條或第59條之科刑審酌事項
    內，列為是否酌量從輕量刑之考量因子。是法院倘依刑法第
    57條規定裁量宣告刑輕重時，一併具體審酌輕罪部分之量刑
    事由，應認其評價即已完足，尚無過度評價或評價不足之偏
    失（最高法院109年度台上字第3936號判決意旨參照）。查
    被告於原審準備程序、本院準備程序及審理時已就事實欄所
    示之一般洗錢罪為自白，應依洗錢防制法第16條第2項之規
    定減輕其刑，雖因想像競合犯之關係而從一重之三人以上共
    同詐欺取財罪處斷，上開輕罪之減輕其刑事由未形成處斷刑
    之外部性界限，仍應於依刑法第57條之規定量刑時，審酌上
    開輕罪之減輕其刑事由，作為被告量刑之有利因子（詳後述
    量刑部分所載）。　　　　
(二)綜上，檢察官上訴意旨以原判決以想像競合中輕罪之減刑事
    由而為重罪處斷刑外部界線有所違誤，經核為有理由，又原
    判決有前揭未洽之處，即屬無可維持，而應由本院合議庭予
    以撤銷改判。
(三)爰審酌被告正值青年，不思循正當途徑獲取財物，反加入詐
    騙集團詐取告訴人之財物，嚴重影響社會治安，行為實屬可
    議，惟念及被告犯後坦承犯行之態度(含自白洗錢犯行，此
    部分雖屬想像競合輕罪得減刑部分，然揆諸上開最高法院判
    決意旨，亦應依刑法第57條併予審酌之)，且其非居於本案
    詐欺犯行之主導地位等情，再兼衡被告之犯罪動機、手段、
    詐騙金額、所生損害及所得利益，並審酌被告自述國中畢業
    之智識程度、入監前從事賣小吃工作、月收入約6、7萬元、
    無需撫養他人之家庭生活經濟狀況（見本院審簡上卷第118
    頁）等一切情狀，量處如主文所示之刑，以示懲儆。
四、沒收部分：　
　　被告於警詢時供稱：其還沒拿到工資就被大同分局抓了等語
    （見偵查卷第12頁），且卷內並無積極證據足認被告有因本
    案犯行獲得任何利益或報酬，自無庸宣告沒收犯罪所得。　
五、末按「檢察官聲請以簡易判決處刑之案件，經法院認為有第
    451條之1第4 項但書之情形者，應適用通常程序審判之」；
    「對於簡易判決之上訴，準用刑事訴訟法第3編第1章及第2
    章之規定。管轄第二審之地方法院合議庭受理簡易判決上訴
    案件，應依通常程序審理。其認案件有刑訴法第452條之情
    形者，應撤銷原判決，逕依通常程序為第一審判決」，刑事
    訴訟法第452條、法院辦理刑事訴訟簡易程序案件應行注意
    事項第14條分別定有明文。本案被告既經本院判處有期徒刑
    1年，已不符合得為簡易判決處刑之情形，除撤銷原判決外
    ，並應依刑事訴訟法第452 條規定適用通常程序自為第一審
    判決，被告、檢察官如不服本判決，仍得上訴於第二審管轄
    法院即臺灣高等法院，併予敘明。　　
據上論斷，應依刑事訴訟法第455條之1第1項、第3項、第452條
、第369條第1項前段、第364條、第299條第1項前段，判決如主
文。
本案經檢察官趙維琦提起公訴，檢察官邱曉華提起上訴、檢察官
林淑玲到庭執行職務。
中　　華　　民　　國　　111 　年　　11　　月　　29　　日
　　　　　　　    刑事第二十二庭  審判長法　官 莊書雯
                                        法　官 葉詩佳 
      　　　　　　　　　　　　　        法　官 翁毓潔
上正本證明與原本無異。 
如不服本判決應於收受送達後20日內向本院提出上訴書狀，並應
敘述具體理由；其未敘述上訴理由者，應於上訴期間屆滿後20日
內向本院補提理由書（均須按他造當事人之人數附繕本）「切勿
逕送上級法院」。告訴人或被害人如對於本判決不服者，應具備
理由請求檢察官上訴，其上訴期間之計算係以檢察官收受判決正
本之日期為準。因疫情而遲誤不變期間，得向法院聲請回復原狀
。
                                        書記官 陽雅涵
中　　華　　民　　國　　111 　年　　11　　月　　29　　日
附錄本案論罪科刑法條全文：
中華民國刑法第339條之4
犯第339條詐欺罪而有下列情形之一者，處1年以上7年以下有期
徒刑，得併科1百萬元以下罰金：
一、冒用政府機關或公務員名義犯之。
二、三人以上共同犯之。
三、以廣播電視、電子通訊、網際網路或其他媒體等傳播工具，
    對公眾散布而犯之。
前項之未遂犯罰之。
洗錢防制法第14條
有第二條各款所列洗錢行為者，處7年以下有期徒刑，併科新臺
幣5百萬元以下罰金。
前項之未遂犯罰之。
前二項情形，不得科以超過其特定犯罪所定最重本刑之刑。